【裁判字號】    97,台上,376
【裁判日期】    970124
【裁判案由】    違反槍砲彈藥刀械管制條例
【裁判全文】
最高法院刑事判決              九十七年度台上字第三七六號
上  訴  人  丙○○
選任辯護人  李克強律師
上  訴  人  甲○○
選任辯護人  鄭重文律師
上  訴  人  乙○○
上列上訴人等因違反槍砲彈藥刀械管制條例案件，不服台灣高等
法院中華民國九十六年十月三十一日第二審判決（九十六年度上
訴字第三六一二號，起訴案號：台灣板橋地方法院檢察署九十五
年度偵字第二二○八九、二四三一五號），提起上訴，本院判決
如下：
    主  文
上訴駁回。
    理  由
按刑事訴訟法第三百七十七條規定：上訴於第三審法院，非以判
決違背法令為理由，不得為之。是提起第三審上訴，應以原判決
違背法令為理由，係屬法定要件。如果上訴理由狀並未依據卷內
訴訟資料，具體指摘原判決不適用何種法則或如何適用不當，或
所指摘原判決違法情事，顯與法律規定得為第三審上訴理由之違
法情形，不相適合時，均應認其上訴為違背法律上之程式，予以
駁回。本件原判決認定上訴人丙○○、甲○○、乙○○為舊識，
均有前科，丙○○及乙○○因另案通緝在逃，為規避警方查緝，
丙○○乃委請友人代為承租台北縣板橋市○○街三三一巷四八之
二號三樓房屋藏匿；乙○○於民國九十五年四月間起，甲○○亦
自同年九月上旬某日起，借住丙○○上開租屋處。緣甲○○於九
十四年四月間，在台北縣新莊市某處公園內，自綽號「國龍」處
取得槍枝，丙○○、甲○○及乙○○三人均明知未經許可不得持
有槍砲彈藥，詎基於共同之犯意聯絡，將附表所載之槍彈及槍枝
主要組成零件（原判決正本漏載附表，應予補正），藏放於一只
紅色大型手提袋內，並放置在上開租屋處窗戶下地板角落，供作
暴力討債之用。嗣甲○○、乙○○於九十五年九月十四日上午八
時許攜帶附表編號四、五所示之改造手槍及子彈十發外出討債。
經內政部警政署刑事警察局警員循線於同日下午至上開租屋處搜
索，查獲附表所示之槍彈及槍枝主要組成零件等情。因而撤銷第
一審之不當判決，改判論處上訴人等共同未經許可持有可發射子
彈具有殺傷力之改造槍枝罪刑。已綜核全部卷證資料，詳加斟酌
論斷，敘明其所憑之證據及認定之理由，而以上訴人等否認犯罪
所持之辯解為不足採，予以指駁綦詳，俱有卷存之證據資料可資
覆按。從形式上觀察，並無判決違背法令之情形存在。按共同實
施犯罪行為，在合同意思範圍內，相互利用他人之行為，以達其
犯罪之目的，原不必每一階段均參與，祇須分擔犯罪行為之一部
，即應對於全部所發生之結果共同負責；又共同正犯之意思聯絡
，不限於事前有所協議，於行為當時，基於相互之認識，以共同
犯罪之意思參與者，亦無礙於共同正犯之成立。甲○○、乙○○
、丙○○雖分別自九十四年四月間或自「國龍」處或自他人處分
別取得上揭槍彈或槍枝之主要組成零件，惟至九十五年九月初三
人共同住在丙○○租用之套房，為便於藏放，將原分別持有之槍
彈及槍枝主要組成零件，或置於同一手提袋內，或裝於背包內攜
帶外出討債，縱該槍彈或槍枝主要組成零件，由三人分別持有，
但就整個槍彈或槍枝主要組成零件之持有行為，顯係在合同意思
範圍內，相互利用他人之行為，以達其犯罪之目的，是就犯罪過
程中，雖非每一階段均參與，但祇須分擔犯罪行為之一部，即應
對於全部所發生之結果共同負責，而其意思聯絡，不限於事前有
所協議，於行為當時，基於相互之認識，以共同犯罪之意思參與
，亦無礙於共同正犯之成立，原判決以共同未經許可持有可發射
子彈具有殺傷力之改造槍枝罪之共同正犯問擬，其適用法則，並
無違誤。又按共犯之姓名，除有特殊情形外，並非構成犯罪事實
之要素，有罪判決關於共犯之姓名，旨在辨別犯罪之同一性，縱
對共犯之姓名記載為綽號，如已達於可得確定之程度，而無礙於
犯罪之同一性，亦不生違背法令之問題。原判決認定甲○○於九
十四年四月間，在台北縣新莊市某處公園內，自綽號「國龍」處
取得上述槍彈，其記載雖稍為簡略，但已無礙於其非法持有槍彈
犯罪同一性之辨別，仍無違誤之處。次查證據之取捨及其證明力
之判斷，屬於事實審法院之職權，苟其所為之判斷，並不違背經
驗法則及論理法則，即不能任意指為違背法令，而執為合法之第
三審上訴理由。而認定犯罪事實所憑之證據，並不以直接證據為
限，間接證據亦包括在內，審理事實之法院綜合卷內之直接、間
接證據，本於推理作用，於通常一般之人均不致有所懷疑，得確
信其為真實之程度者，即非不得據之為有罪之認定。至證人之陳
述有部分前後不符，或相互間有所歧異時，究竟何者為可採，法
院仍得本其自由心證予以斟酌，非謂一有不符或矛盾，即應認其
全部均為不可採信，若其基本事實之陳述，果與真實性無礙時，
仍非不得予以採信。原判決認定上訴人等自九十五年四月間起至
九十五年九月十四日止，在台北縣板橋市○○街三三一巷四八之
二號三樓等處，共同未經許可持有附表所示可發射子彈具有殺傷
力之改造槍彈及槍枝主要組成零件之事實，係綜合上訴人等之部
分自白、通訊監察譯文及扣案之槍彈及槍枝主要組成零件暨內政
部警政署刑事警察局搜索、扣押筆錄、扣押物品目錄表、槍彈照
片、內政部警政署刑事警察局槍彈鑑定書等直接、間接證據，本
於推理作用，確信其為真實之程度，而為有罪之認定，其採證並
無違背證據法則。其中關於犯罪時間、地點之記載已極為明確，
至該等槍彈及槍枝主要組成零件，究從何得來，全部自綽號「國
龍」處取來，抑分別部分取得？為誰所有？有無殺傷力？內政部
警政署刑事警察局槍彈鑑定書是否可採？甲○○、乙○○何時將
上述槍彈置放於丙○○租屋處？丙○○何時取槍枝出來擦拭等細
節？此乃原審取捨證據及證據證明力判斷職權之合法行使，其所
為判斷，尚無悖離一般經驗法則，復不得指為違法。再查證人已
由法官合法訊問，且於訊問時予當事人詰問之機會，其陳述明確
別無訊問之必要者，不得再行傳喚，刑事訴訟法第一百九十六條
定有明文。證人即上訴人甲○○於第一審審理時，已經法官合法
訊問，並經交互詰問，陳述明確。且甲○○於原審審判期日經合
法傳喚無正當理由不到庭，亦無從再進行交互詰問，原審未進行
重複詰問，尤無違誤之處。上訴意旨置原判決上開明確論斷於不
顧，對原審取捨證據及證據證明力判斷之審判職權行使，任憑己
見，或就同一證據資料為相異之評價，或就不影響於判決本旨事
項再為事實上之爭辯，均與法律規定得為第三審上訴理由之違法
情形，不相適合，其上訴為違背法律上之程式，應予駁回。
據上論結，應依刑事訴訟法第三百九十五條前段，判決如主文。
中    華    民    國  九十七  年    一    月  二十四  日
                      最高法院刑事第二庭
                          審判長法官  紀  俊  乾
                                法官  黃  正  興
                                法官  陳  東  誥
                                法官  林  錦  芳
                                法官  韓  金  秀
      本件正本證明與原本無異
                                      書  記  官
中    華    民    國  九十七  年    一    月  二十八  日
                                                 H
 附表：
┌──┬──────────────┬─────────────────┬─────┐
│編號│         扣案槍彈           │  內政部警政署刑事警察局鑑定結果  │   備考   │
│    │                            │          （含鑑定文號）          │          │
├──┼──────────────┼─────────────────┼─────┤
│ 一 │土造霰彈槍一把（槍枝管制編號│認係由木質槍身與土造金屬槍管組合而│          │
│    │0000000000號）              │成之土造霰彈槍，機械性能正常，可擊│          │
│    │                            │發12GAUGE制式霰彈，認具殺傷力。詳 │          │
│    │                            │如照片二十一至二十四（九十五年九月│          │
│    │                            │十五日刑鑑字第0000000000號）      │          │
├──┼──────────────┼─────────────────┤          │
│ 二 │土造霰彈槍一把（槍枝管制編號│認係由木質槍身與土造金屬槍管組合而│          │
│    │0000000000號）              │成之土造霰彈槍，機械性能正常，可擊│          │
│    │                            │發12GAUGE制式霰彈，認具殺傷力。詳 │          │
│    │                            │如照片十七至二十（九十五年九月十五│          │
│    │                            │日刑鑑字第0000000000號）          │          │
├──┼──────────────┼─────────────────┤          │
│ 三 │改造手槍一把（槍枝管制編號  │認係仿WALTHER廠PPK/S型半自動手槍製│          │
│    │0000000000號）              │造之槍枝，換裝土造金屬槍管而成之改│          │
│    │                            │造手槍，機械性能良好，可擊發適用子│          │
│    │                            │彈，認具殺傷力。詳如照片十三至十六│          │
│    │                            │（九十五年九月十五日刑鑑字第095013│          │
│    │                            │8947號）                          │          │
├──┼──────────────┼─────────────────┤          │
│ 四 │改造手槍一把（槍枝管制編號  │認係仿WALTHER廠PPK/S型半自動手槍製│          │
│    │0000000000號）              │造之槍枝，換裝土造金屬槍管而成之改│          │
│    │                            │造手槍，機械性能良好，可擊發適用子│          │
│    │                            │彈，認具殺傷力。詳如照片九至十二（│          │
│    │                            │九十五年九月十五日刑鑑字第09501389│          │
│    │                            │47號）                            │          │
├──┼──────────────┼─────────────────┤          │
│ 五 │改造手槍一把（槍枝管制編號  │認係仿BERETTA廠半自動手槍製造之槍 │          │
│    │0000000000號）              │枝，換裝土造金屬滑套及槍管改造而成│          │
│    │                            │之改造手槍，機械性能良好，可擊發適│          │
│    │                            │用子彈，認具殺傷力。詳如照片四至八│          │
│    │                            │（九十五年九月十五日刑鑑字第095013│          │
│    │                            │8947號）                          │          │
├──┼──────────────┼─────────────────┤          │
│ 六 │改造手槍一把（槍枝管制編號  │認係仿BERETTA廠92FS型半自動手槍製 │          │
│  ×│0000000000號）              │造之槍枝，經檢視，槍管內具阻鐵，無│          │
│    │                            │法擊發適用子彈，認不具殺傷力。詳如│          │
│    │                            │照片一至三（九十五年九月十五日刑鑑│          │
│    │                            │字第0000000000號）                │          │
└──┴──────────────┴─────────────────┴─────┘
┌──┬──────────────┬─────────────────┬─────┐
│ 七 │直徑九公釐制式手槍子彈四顆  │認均係口徑9mm之制式子彈，認均具殺 │          │
│    │                            │傷力。詳如照片三十一至三十二（九十│          │
│    │                            │五年九月十五日刑鑑字第0000000000號│          │
│    │                            │）                                │          │
├──┼──────────────┼─────────────────┤          │
│ 八 │直徑七‧六二公釐制式手槍子彈│認係口徑7.62mm之制式子彈，認具殺傷│          │
│    │一顆                        │力。詳如照片三十三至三十四（九十五│          │
│    │                            │年九月十五日刑鑑字第0000000000號）│          │
├──┼──────────────┼─────────────────┤          │
│ 九 │土造霰彈槍子彈六顆          │認均係12GAUGE之制式霰彈，經採樣四 │          │
│    │                            │顆試射：                          │          │
│    │                            │三顆，均可擊發，認均具殺傷力；    │          │
│    │                            │另一顆，無法擊發，認係不發彈。    │          │
│    │                            │詳如照片二十五至二十六（九十五年九│          │
│    │                            │月十五日刑鑑字第0000000000號）    │          │
├──┼──────────────┼─────────────────┤          │
│ 十 │直徑九公釐土造手槍子彈十九顆│認均係具直徑9.0mm金屬彈頭之土造子 │          │
│    │                            │彈，採樣六顆試射：                │          │
│    │                            │二顆，均可擊發，認具殺傷力；      │          │
│    │                            │另四顆，均無法擊發，認不具殺傷力。│          │
│    │                            │詳如照片二十七至二十八（九十五年九│          │
│    │                            │月十五日刑鑑字第0000000000號）    │          │
├──┼──────────────┼─────────────────┤          │
│十一│直徑七‧二公釐及七‧八公釐土│認分係具直徑7.2mm、7.8mm金屬彈頭之│          │
│    │造手槍子彈十三顆            │土造子彈，採樣四顆試射：          │          │
│    │                            │二顆，均可擊發，認具殺傷力；      │          │
│    │                            │一顆，可擊發，惟發射動能甚微，認不│          │
│    │                            │具殺傷力；                        │          │
│    │                            │一顆，無法擊發，認不具殺傷力。    │          │
│    │                            │詳如照片二十九至三十（九十五年九月│          │
│    │                            │十五日刑鑑字第0000000000號）      │          │
├──┼──────────────┼─────────────────┤          │
│十二│直徑九公釐土造手槍子彈一顆  │認係具直徑約9.0mm金屬彈頭之土造子 │          │
│  ×│                            │彈，經檢視，欠缺底火及火藥，不具子│          │
│    │                            │彈完整結構，認不具殺傷力。詳如照片│          │
│    │                            │三十五至三十六（九十五年九月十五日│          │
│    │                            │刑鑑字第0000000000號）            │          │
├──┼──────────────┼─────────────────┤          │
│十三│土造金屬槍管一支            │認係土造金屬槍管。詳如照片三十七至│          │
│    │                            │三十八（九十五年九月十五日刑鑑字第│          │
│    │                            │0000000000號）                    │          │
└──┴──────────────┴─────────────────┴─────┘


司法院資訊處製作；財團法人民間司法改革基金會備份。
